【裁判字號】    99,易,2076
【裁判日期】    991231
【裁判案由】    毒品危害防制條例
【裁判全文】
臺灣高雄地方法院刑事判決              99年度易字第2076號
公  訴  人  臺灣高雄地方法院檢察署檢察官
被      告  鄭良保
上列被告因毒品危害防制條例案件，經檢察官提起公訴（99年度
偵字第7031號），本院判決如下：
    主  文
鄭良保犯持有第一級毒品罪，處有期徒刑肆月，如易科罰金，以
新臺幣壹仟元折算壹日，扣案之第一級毒品海洛因壹包（驗前淨
重零點壹玖捌公克，驗餘淨重零點壹捌柒公克，含包裝袋壹只）
沒收銷燬之。
    事  實
一、鄭良保明知海洛因為毒品危害防制條例第2 條第2 項第1 款
    所規定之第一級毒品，不得非法持有，竟基於持有第一級毒
    品海洛因之犯意，於民國99年5 月13日中午，在高雄市楠梓
    區○○○路某電動玩具店，以新臺幣2000元之價格，向不詳
    真實姓名年籍、綽號「阿祥」之成年男子，購買第一級毒品
    海洛因1 小包（驗前淨重0.198 公克，驗餘淨重0.187 公克
    ，含包裝袋1 只）而持有之，並將該海洛因1 小包置放於其
    位於高雄市○○區○○路989 號2 樓206 室居所之鐵盒內。
    嗣警於99年5 月13日下午9 時40分許，至鄭良保上開居所搜
    索，扣得該包海洛因，始悉上情。
二、案經臺灣高雄地方法院檢察署檢察官偵查起訴。
    理  由
壹、程序事項
一、按被告以外之人於審判外之言詞或書面陳述，除法律有規定
    者外，不得作為證據；又按被告以外之人於偵查中向檢察官
    所為之陳述，除顯有不可信之情形者外，得為證據，刑事訴
    訟法第159 條第1 項、第159 條之1 第2 項分別定有明文。
    查被告雖主張證人李姿瑢於偵查中所述無證據能力，惟並未
    指明其證詞有何顯不可信之情形，揆諸前開條文，該證據應
    有證據能力。
二、至本判決所引用之其餘證據資料（詳後引用之各項證據），
    其中係屬傳聞證據部分，因被告及檢察官均未於言詞辯論終
    結前，就證據之證據能力聲明異議，本院審酌卷內並無事證
    顯示各該陳述之作成時、地與週遭環境，有何致令陳述內容
    虛偽、偏頗之狀況後，亦認為適當，依刑事訴訟法第159 條
    之5 第1 項之規定，為傳聞法則之例外，應有證據能力。
貳、實體事項
一、訊據被告鄭良保矢口否認有何持有第一級毒品海洛因之行為
    ，辯稱：該包海洛因是友人李姿瑢帶到伊住處或李姿瑢施用
    剩下的，伊是警察搜索時才知道此事，伊沒有施用海洛因云
    云。經查：
 (一) 98年5 月13日晚間9 時40分許，員警持搜索票至被告鄭良保
    當時位於高雄市○○區○○路989 號2 樓206 室之居所搜索
    ，當時被告之友人李姿瑢亦在場，而為警於居所內之鐵盒內
    ，扣得第一級毒品海洛因1 小包（驗前淨重0.198 公克，驗
    餘淨重0.187 公克，含包裝袋1 只）及甲基安非他命14包等
    情，經證人李姿瑢、證人即執行搜索員警鄭璟堯證述明確，
    並有高雄市政府警察局楠梓分局搜索扣押筆錄、扣押物品目
    錄表、高雄市立凱旋醫院98年6 月9 日濫用藥物成品檢驗鑑
    定書各1 份在卷可稽，復為被告所坦認，上開事實首堪信實
    。
 (二) 被告鄭良保雖於本案審理中否認持有前開海洛因1 小包之行
    為，惟被告於本院99年1 月7 日98年度審易字第3650號案件
    審判程序中，被告承認98年5 月13日晚間9 時40分許，在高
    雄市○○區○○路989 號2 樓202 室被警察查獲之海洛因1
    包為其所有（參本院98年度審易字第3650號卷99年1 月7 日
    審判筆錄第3 頁），法官繼續詢問「向何人買的」、「以多
    少錢買的」、「何時買的」、「在什麼地方買的」、「買完
    之後有無施用」、「警察怎麼發現這包海洛因的」「當時這
    包海洛因放在哪裡被搜到」，被告均能回答，其所述該包海
    洛因放在一個鐵盒子裡被搜到等語，亦與前開搜索之情形吻
    合，足認被告並未將法官詢問之事與其另次為警扣得違禁物
    之經驗混淆，而被告亦未曾主張該次審判程序中有受強暴、
    脅迫等不正方式訊問之情形，被告上開任意性自白應與事實
    相符，其於99年5 月13日中午，在高雄市楠梓區○○○路某
    電動玩具店內，向不詳真實姓名年籍、綽號「阿祥」之成年
    男子，購買價格2000元之第一級毒品海洛因1 小包（驗前淨
    重0.198 公克，驗餘淨重0.187 公克，含包裝袋1 只）而持
    有之事，已臻明確。
 (三) 被告復辯稱：之前會說跟誰買的，是警察在做筆錄時，叫我
    隨便說一個人名，說我是向誰買的，他們才要把李姿瑢放回
    去，我才會在扣押筆錄上簽名云云。惟查被告於98年5 月14
    日警詢及同日移送臺灣高雄地方法院檢察署檢察官偵訊中，
    雖有在扣押筆錄上簽名，然均否認扣案之海洛因為伊所有或
    持有之物，僅承認扣案之甲基安非他命14包為其所有，其於
    警詢中雖稱向綽號「祥仔」之男子購買毒品，惟其所稱購買
    之物品，係50000 元之第二級毒品甲基安非他命，並非扣案
    之該包第一級毒品海洛因。檢察官起訴書所載其持有海洛因
    之經過，應是根據被告於本院98年度審易字第3650號審判程
    序中所述而認定，該次係於法院進行之審判程序，與在警察
    局製作筆錄之情形迥異，況當時被告已在臺灣高雄戒治所強
    制戒治，李姿瑢則於臺灣高雄女子監獄執行，豈有可能僅因
    被告供出向誰買得海洛因，即能使李姿瑢獲釋？是被告所述
    警察製作筆錄時以放回李姿瑢為誘因，勸被告隨便交代取得
    海洛因之過程，實不足採信。
 (四) 證人李姿瑢雖於本院審理中到庭證稱該包海洛因確實為其所
    有，惟證人李姿瑢所述為了幫被告帶小孩，又怕帶小孩過程
    中毒癮發作，所以帶毒品供預備等情，已與常人受託為友人
    照顧子女時之情形不符，且證人李姿瑢於偵查中，亦曾於98
    年5 月14日稱海洛因為被告所有，於99年1 月18日又改稱扣
    案毒品為伊所有，其陳述前後不一，洵難採信。而證人李姿
    瑢稱將該包海洛因帶至被告居所後，只記得先放在旁邊，不
    知道為什麼毒品會在鐵盒子裡等情，又與上開海洛因係在鐵
    盒中為員警發現之事實相違，證人李姿瑢所述既有上開矛盾
    ，尚難採信。
 (五) 再者，被告雖辯稱該包海洛因並非伊放到鐵盒子中，是李姿
    瑢帶過去云云，然查上開海洛因1 包係與另外14包甲基安非
    他命一同置於鐵盒子中，鐵盒子則擺放在床頭櫃等情，經證
    人鄭景堯證述明確（參偵卷第46頁），而該14包甲基安非他
    命為被告所有乙節，被告於偵訊中已坦承不諱（見98年度偵
    字第14810 號卷第7 頁），以該海洛因與甲基安非他命放置
    之情形，難認持有上開海洛因及甲基安非他命者為不同之人
    ，況如該包海洛因確為李姿瑢所有，其既無法預知警察將持
    搜索票至被告居所搜索之事，又為防止毒癮發作時之痛苦而
    特意將海洛因攜帶至被告居所，衡情亦不會在未告知被告之
    情形下，主動將該海洛因放置在被告藏放甲基安非他命之鐵
    盒內。而該鐵盒又係放在被告之床頭櫃，被告之居所係一小
    套房，沒有其他房間，亦沒有客廳（本院卷第55頁），縱被
    告於李姿瑢在其居所之時間內背對李姿瑢而使用電腦，亦不
    至於對於李姿瑢至伊床頭櫃旁鐵盒內放置海洛因之事一無所
    悉。被告雖稱其曾於李姿瑢在伊居所之期間內外出購物，然
    李姿瑢已否認有將海洛因放置於鐵盒子內之舉動，其趁被告
    外出而將海洛因1 小包暗中放在被告藏放甲基安非他命之處
    ，亦與常情不符。被告所稱沒有將海洛因放在鐵盒中、不知
    該鐵盒中有1 包海洛因云云，殊難採信。
 (六) 至被告辯稱伊並無施用海洛因云云，查為施用而持有，僅屬
    持有之動機之一，被告是否施用海洛因，與其有無持有海洛
    因之事實，誠屬二事，況被告甫因於98年4 月24日晚間施用
    第一級毒品海洛因，經本院以98年度審毒聲字第924 號裁定
    觀察勒戒，旋於98年4 月27日下午1 時45分許，在高雄縣鳳
    山市○○路605 號前為警扣得其持有之第一級毒品海洛因1
    包（淨重0.16公克，純質淨重0.06公克，空包裝重0.4 公克
    ），經本院以98年度審易字第3650號為不受理判決確定等情
    ，有本院98年度審易字第3650號刑事判決及臺灣高等法院被
    告前案紀錄表在卷可稽，其於98年5 月13日採尿時雖未呈嗎
    啡、可待因陽性反應，然被告是否均不施用海洛因，進而毫
    無持有海洛因之動機，仍非無疑，是亦難以此而悖於前開事
    實，為有利被告之認定。
 (七) 綜上所述，被告持有第一級毒品海洛因之犯行堪以認定，本
    件事證明確，應依法論罪科刑。
二、海洛因為毒品危害防制條例第2 條第2 項第1 款所規定之第
    一級毒品，是核被告所為，係犯毒品危害防制條例第11條第
    1 項持有第一級毒品罪。爰審酌毒品不僅危害施用者之身心
    健康至鉅，亦間接影響社會治安，是有必要就其持有予以管
    制，被告持有第一級毒品之行為，已不足取，且被告否認犯
    行，難認其已能理解其行為之不當，並斟酌被告所持有毒品
    之數量並非甚鉅，及被告之經濟狀況、前科等一切情狀，量
    處如主文所示之刑，並衡量其犯罪情狀，諭知如主文所示易
    科罰金之折算標準。扣案之白色粉末1 包（驗前淨重0.198
    公克，驗餘淨重0.187 公克，含包裝袋1 只），確屬第一級
    毒品海洛因無訛，此有前開高雄市立凱旋醫院濫用藥物成品
    檢驗鑑定書1 紙附卷可參，而裝盛該第一級毒品海洛因之包
    裝袋1 只，其中亦含有無法析離之第一級毒品海洛因，均應
    依毒品危害防制條例第18條第1 項前段規定諭知沒收銷燬之
    ；至鑑驗耗用之毒品海洛因既已滅失，即無庸再予宣告沒收
    銷燬，附此敘明。
據上論斷，應依刑事訴訟法第299 條第1 項前段，毒品危害防制
條例第11條第1 項、第18條第1 項前段，刑法第11條、第41條第
1 項前段，判決如主文。
本案經檢察官童志曜到庭執行職務。
中    華    民    國    99    年    12    月    31    日
                  刑事第一庭    法  官  蔡書瑜
以上正本證明與原本無異。
如不服本判決應於收受送達後10日內向本院提出上訴書狀，並應
敘述具體理由；如未敘述上訴理由者，應於上訴期間屆滿後20日
內向本院補提理由書（均須按他造當事人之人數附繕本）「切勿
逕送上級法院」。
中    華    民    國    99    年    12    月    31    日
                                書記官  林玉珊
附錄：論罪法條
毒品危害防制條例第11條第1項
持有第一級毒品者，處 3 年以下有期徒刑、拘役或新臺幣 5 萬
元以下罰金。

司法院資訊處製作；財團法人民間司法改革基金會備份。
